臺灣高等法院高雄分院刑事判決　　　　　　　　　　九十年度上易字第一六八號
　　上　訴　人
　　即　被　告　甲○○
右上訴人因贓物等案件，不服臺灣高雄地方法院九十年度易字第二三二號中華民國九
十年四月二十日第一審判決（起訴案號：臺灣高雄地方法院檢察署八十八年度偵字第
二三八０三號），提起上訴，本院判決如左：
      主  文
上訴駁回。
      事  實
一、甲○○與黃吉盛（原名為黃明福，另案經原審判決無罪確定）係兄弟關係，二人
    合夥，由黃吉盛出面向蔡李寶緞承租高雄縣岡山鎮○○段三０九地號土地，及其
    上之倉庫暨門牌號高雄縣岡山鎮○○路一八三之二號房屋，作為經營「車工房汽
    車保養場」，並僱用冒充「王清雲」之陳銘弘擔任修車師傅。嗣於民國（下同）
    八十八年六月二十五日，甲○○、黃吉盛及冒充「王清雲」之陳銘弘均明知自稱
    「乙○○」之不詳姓名、年籍成年男子所交付之車牌號碼Ｃ七─八○五三號自用
    小客車一輛（該車係乙○○所有供其夫陳宏龍使用，八十八年六月二十五日晚間
    十時許，陳宏龍駕駛該小客車搭載其妻乙○○前往臺南縣官田鄉大崎村烏山頭水
    庫釣魚時，停放在水庫旁吊橋道路上，陳宏龍於同年月二十六日凌晨三時許欲離
    去時發現失竊，旋即於六時許前往台南縣警察局麻豆分局湖山派出所報案），係
    屬來路不明之贓車，詎竟共同基於收受贓物及湮滅關係他人刑事被告案件證據之
    犯意聯絡，予以收受後，由該冒充「王清雲」之成年男子將該自用小客車予以整
    車解體，將車身交該不詳姓名之成年男子雇用不知情之吊車司機吊走，湮滅有關
    該自稱「乙○○」之不詳姓名年籍成年男子所犯竊盜罪之證據。嗣於同年月二十
    九日晚間八時許，經警循線在上址查獲前開已遭解體之自小客車方向盤、汽車音
    響、蓄電池、引擎蓋、後車箱蓋、里程錶、後視鏡、汽車座椅等汽車零件一批，
    車殼已被不詳姓名者運往不詳處所。
二、案經高雄縣警察局岡山分局報告臺灣高雄地方法院檢察署檢察官偵查起訴。
    理  由
一、訊據上訴人即被告甲○○（下稱被告）矢口否認有右揭犯行，辯稱：車工房汽車
    保養場係其弟黃吉盛所經營，其未參與合夥，亦未在車工房汽車保養廠工作，因
    待業中而住在該處，當時亦不知係贓車，且依被害人所述，該車係於八十六年六
    月二十五日失竊，惟在同年月二十三日被送到車工房汽車保養廠，足見車輛送到
    保養廠時，該自小客車尚非贓車云云。
二、經查：
(一)、車牌號Ｃ７─八０五三號自用小客車係乙○○所有供其夫陳宏龍使用，於八十八
    年六月二十五日晚間十時許，陳宏龍駕駛該自用小客車偕同其妻乙○○前往臺南
    縣官田鄉大崎村烏山頭水庫釣魚時，停放在水庫旁吊橋道路上，翌日凌晨三時要
    離去時，發現失竊，之後旋即於六時許，前往台南縣警察局麻豆分局湖山派出所
    報案，且在車輛失竊前之八十六年六月二十三日至六月二十五日並未貸與他人使
    用之事實，迭據被害人陳宏龍於警訊、原審及本院調查時陳述明確（見警卷第五
    頁、原審卷第二十一頁、本院卷第八十一頁），並有車輛竊盜、車牌失竊資料個
    別查詢報表一紙附在警卷可憑（見警卷第十九頁）。被害人陳宏龍所駕駛之系爭
    自用小客車既未曾於八十八年六月二十三日借給他人，則該自小客車自不可能於
    該日被送往車工房汽車保養廠。從而車工房汽車保養廠「車工房汽車改裝單」上
    所載六月二十三日施工云云，顯係欲蓋彌彰之不實之記載，是證人即被告之弟弟
    黃吉盛於本院調查時到庭證稱車工房汽車改裝單係其所填載，車子確係在八十八
    年六月二十三日送來云云，顯係基於手足之情所為迴護之詞，不足採信。車工房
    汽車保養廠所收受之前開自用小客車係他人因犯財產罪所取得之物，為贓物應堪
    認定。
(二)、被告之弟黃吉盛於檢察官偵查中陳稱：我叫王清雲拆解的。要做隔音。他（指被
    告）是我哥哥，保養廠我二人經營等語；被告於原審審理時亦供稱：車工房是我
    們的家，是我們共同經營。我是在旁邊看、學習等語（見偵查卷第二十八頁及背
    面、原審卷第十三頁、第二十一頁）。足徵車工房汽車保養廠係被告與黃吉盛所
    合夥經營並僱用如後所述係冒用「王清雲」之陳銘弘擔任師傅，且於收受系爭自
    小客車時，被告亦在場學習參與無訛。被告於本院審理時翻異前供，辯稱並未合
    夥，且係待業中，僅住在該處云云，應係避重就輕之詞，委無可採。另事後經查
    證結果，警訊中王清雲之筆錄係陳銘弘持王清雲之身分證冒名應訊，陳銘弘另案
    通緝中，此經高雄縣警察局岡山分局壽天派出所警員楊啟鳳於本院調查時證述在
    卷（見本院卷第八十二頁），且經王清雲本人於警訊中證稱：陳銘弘係於三年前
    受僱於其所經營之保養廠等語屬實，從而拆解系爭自小客車之師傅係冒充王清雲
    之陳銘弘亦堪認定。
(三)、被告之弟弟黃吉盛於原審證稱：車子是要做隔音等語（見原審卷第二十二頁）。
    惟系爭Ｃ七─八○五三號自小客車，其年份為一九九九年，此有上開車輛竊盜、
    車牌失竊資料個別查詢報表－查詢車輛認可資料可憑，是該自小客車於失竊時係
    屬當年度之新車無訛，證人即被告之弟弟黃吉盛於本院調查時亦證稱：車子開到
    修廠時還很新（見本院卷第九十四頁）。而依警卷所附查獲時所拍攝之照片觀之
    ，該自小客車四個車門悉數被拆卸下，方向盤、汽車音響、蓄電池、引擎蓋、後
    車箱蓋、里程錶、後視鏡、汽車座椅等零件亦均已全數被拆解（見警卷第十六、
    十七頁）。此豈從事汽車隔音之維修所必須？被告亦自承該交付車輛之不詳姓名
    男子於施工時，亦在場說明施作之情形（見本院卷第九十四頁），則被告豈能不
    懷疑該不詳姓名男子之目的。參以一般汽車保養廠於維修保養顧客送廠之車輛，
    均應留下顧客詳細之聯絡電話及地址，以便與顧客聯絡維修、保養、取車之事宜
    ，然依被告所自承：該自稱「乙○○」之成年男子交付系爭失竊車輛時，並未留
  下電話、住址等足資聯絡之方法，事後復自行僱請拖車於夜間將車體運走謹留下
    汽車零件。綜上情況證據，及被告之弟弟黃吉盛蓄意將收受車輛之日期倒填等情
    觀之，被告應有贓物之認識無訛。被告明知係贓物，仍以予以解體，並由該不詳
    姓名之男子將車身載走，其亦有湮滅關係該不詳姓名竊盜犯之犯罪證據之犯行亦
    可認定。
(四)、共犯即被告之弟弟黃吉盛雖經原審法院以九十年度易字第一八０一號判決無罪確
    定，有判決影本在卷可憑。然該判決之主要理由係被告等於收受系爭車輛時，被
    害人之自小客車尚未失竊，及扣案之汽車錀匙係確係被害人所有，無從有該車係
    贓車之認識為主要論據。惟被害人陳宏龍之自小客車確係於八十八年六月二十六
    日失竊，被告之弟弟黃吉盛蓄意倒填收車日期為二十三日已如前述，是被告、黃
    吉盛及冒充「王清雲」之陳銘弘確有贓物之認識應無疑義。此外，復有經被害人
    陳宏龍領回汽車零件之贓物認領收據，及黃吉盛向不知情之蔡李寶緞租用右揭土
    地及倉庫等建物之租賃契約書在卷可資佐證。本件事證明確，被告犯行洵堪認定
    。證人黃景墉於本院調查時證稱有介紹謝昌陸與黃吉盛認識，車子應該是謝昌陸
    牽過去的，謝昌陸則否認上情等語，均無礙於右揭事實之認定，附此敘明。
三、被告甲○○收受不詳姓名年籍之人所竊得之贓車，意在解體，並非受寄代為藏放
    ，且事後亦將之拆解，並任由該不詳姓者雇用不知情之吊車司機將車殼吊走，其
    足以妨害被害人之追索及檢警機關對犯罪事實之調查無訛，又該車失竊後已據被
    害人陳宏龍向臺南縣警察局麻豆分局湖山派出所報案，是系爭自小客車自屬關係
    他人刑事被告案件之證據，核被告所為，係犯刑法第三百四十九條第一項之收受
    贓物罪及同法第一百六十五條之湮滅刑事證據罪。公訴人於本院言詞辯論論告時
    稱被告係犯寄藏罪名，不無誤會。被告與黃吉盛及冒充「王清雲」之陳銘弘（原
    審漏載共犯陳銘弘部分應予補正）間就前開之犯行，有犯意聯絡及行為分擔，為
    共同正犯。被告所犯上開二罪間，有方法結果之牽連關係，應從較重之收受贓物
    罪處斷。又公訴人雖僅就被告收受贓物之犯行部分提起公訴，然檢察官就犯罪事
    實之一部起訴者，其效力及於全部，被告湮滅刑事證據之犯行部分雖未據起訴，
    但此部分因與公訴人起訴部分有方法結果之牽連關係，屬裁判上一罪之關係，應
    為起訴效力所及，法院自應併予審理。
四、原審因而適用刑事訴訟法第二百九十九條第一項前段、刑法第一百六十五條、第
    三百四十九條第一項、第二條第一項前段、第四十一條第一項、罰金罰鍰提高標
    準條例第一條前段、第二條之規定，並審酌被告貪慾圖利，收受他人行竊之贓車
    並予以拆解，助長竊盜歪風，使贓物所有人難以回復其所有物，危害匪淺，且事
    後飾詞圖卸，不知悔改，惟念其並無前科，有臺灣高雄地方法院檢察署刑案資料
    查註紀錄表及臺灣高等法院被告全國前案紀錄表各一份在卷可參，素行尚稱良好
    ，且收受上開贓車後尚未據為犯罪行為等一切情狀，量處拘役五十日。並比較修
    正前及修正後刑法第四十一條之規定，認應依新法之規定，諭知拘役如易科罰金
    之標準。經核認事用法並無不當，量刑亦屬允當。被告上訴意旨仍執陳詞否認犯
    行，為無理由，應予駁回。
五、被告經合法傳喚，無正當理由不到庭，爰不待其陳述逕行判決。
據上論結，應依刑事訴訟法第三百六十八條、第三百七十一條，判決如主文。
本案經檢察官林應華到庭執行職務。
中    華    民    國     九十一     年       一       月      三十一    日
                              臺灣高等法院高雄分院刑事第四庭
    審判長法官  蕭權閔
                                        法官  陳啟造
                                        法官  李嘉興
右正本證明與原本無異。
不得上訴。
                                      書記官  呂素珍
中    華    民    國     九十一     年       二       月        四      日
論罪法條：
刑法第三百四十九條第一項
收受贓物者，處三年以下有期徒刑、拘役或五百元以下罰金。
刑法第一百六十五條
偽造、變造、湮滅或隱匿關係他人刑事被告案件之證據，或使用偽造、變造之證據者
，處二年以下有期徒刑、拘役或五百元以下罰金。
                                                                        Ｑ
